臺灣高等法院高雄分院刑事判決　　　　　　　　　　九十三年度上易字第三三二號
　　　上　訴　人　臺灣屏東地方法院檢察署檢察官
　　　被　　　告　乙○○
右上訴人因被告傷害案件，不服臺灣屏東地方法院九十三年度簡上字第三七號中華民
國九十三年六月三日第一審判決（聲請簡易判決處刑案號：臺灣屏東地方法院檢察署
九十二年度偵字第五九六九號），提起上訴，本院判決如左：
    主  文
上訴駁回。
    理  由
一、聲請簡易判決處刑意旨略以：被告乙○○與告訴人甲○○二人於民國九十二年六
    月十七日上午十時許，在屏東縣鹽埔鄉隘寮溪堤防上處，因土地糾紛問題發生口
    角，被告竟而憤生普通傷害之犯意，持香蕉刀朝向告訴人攻擊，致告訴人以左手
    抵擋時遭到割傷，而受有左前臂割裂傷之傷害，嗣經告訴人報警處理後循線查獲
    ，因認被告涉犯刑法第二百七十七條第一項之傷害罪嫌云云。
二、按犯罪事實應依證據認定之，無證據不得認定其犯罪事實；不能證明被告犯罪者
    ，應諭知無罪之判決，刑事訴訟法第一百五十四條第二項、第三百零一條第一項
    分別定有明文。而刑事訴訟法上所謂認定被告犯罪事實之證據，係指足以認定被
    告確有犯罪行為之積極證據而言，苟積極證據不足為不利於被告事實之認定時，
    即應為有利於被告之認定，更不必有何有利之證據，最高法院著有二十九年上字
    第三一０五號及三十年上字第八一六號判例足稽。又告訴人之告訴，本以使被告
    受刑事訴追為目的，故其陳述是否與事實相符，自應調查其他證據，以資審認，
    茍其所為攻擊之詞，尚有瑕疪，則在此瑕疵未予究明以前，即不能遽採為斷罪之
    基礎，最高法院著有六十九年台上字第一五三一號判例參照。
三、公訴人認被告乙○○涉犯上開傷害罪嫌，無非以告訴人之指述，並有診斷證明書
    及照片等可證為其論據。
四、訊據被告乙○○堅決否認有何傷害行為，辯稱：在前揭時地雖因告訴人砍斷我的
    芒果樹，但我僅與告訴人發生爭執，是告訴人拿起一水果刀欲砍我，我二手各持
    一條馬達用之皮帶揮動抵擋，告訴人揮舞刀子時自行造成其所指訴之傷勢，我抵
    擋告訴人一陣子後，即趁隙騎機車逃逸等語。
五、經查：
（一）告訴人就兩造發生爭執之原因，先於其九十二年七月十日之告訴狀中稱：被告
      係「欲佔用屏東縣鹽埔鄉隘寮溪土地」，為告訴人所阻止等語；後於警詢中改
      稱：是被告要買我一塊土地，他要買便宜，我不要賣給他等語；嗣於原審審理
      中再改稱：被告問我為何把芒果樹砍斷等語，其前後三次所述均不相同，所言
      是否實在，即有可疑。其於本院就此則解釋係這些原因均是引起其與被告發生
      爭執之緣故，僅因有時並無述說詳細而已，姑且不論被告與告訴人發生爭吵之
      緣由，而就當時之情形加以分析。
（二）告訴人先於其九十二年七月十日之告訴狀及警詢中稱：被告拿香蕉刀殺我；嗣
      見被告於檢察官偵查中拿出皮帶二條後，再於偵查及原審審理時改稱：被告兩
      手各拿一圓形皮帶，又同時拿香蕉刀在右手，他劃到我的手，我就大喊，他就
      逃跑了等語，前後所稱並不相同，而被告既拿皮帶在手，應足以攻擊告訴人，
      其是否有同時握住另一刀子（而使自己動作反而不夠靈敏）之必要，於經驗法
      則上，亦有可疑。何況被告既左右手各持一條馬達用圓形皮帶，右手同時持一
      把香蕉刀砍殺告訴人，被告持香蕉刀砍告訴人時，右手既同時持馬達用圓形皮
      帶，該皮帶應同時隨著被告以香蕉刀刺殺告訴人而加以晃動，告訴人既被被告
      所持之香蕉刀砍傷，為何告訴人之身體未同時被被告所持之馬達用圓形皮帶所
      打傷，依常理，被告之身體其他部位應有被該皮帶打傷之傷勢才是，但告訴人
      卻從來未提起有被皮帶打傷之傷勢，其到屏東基督教醫院急救時，亦未見有此
      傷勢之記載，可見告訴人上開指訴，是否可採，仍有待商榷。且縱如告訴人所
      述，被告責罵伊在先，又立即以刀子將之砍傷，被告之行為如此凶狠，則被告
      焉有可能於劃傷告訴人手臂後，在四下無人之荒郊野外，因自稱手無寸鐵之告
      訴人大聲叫喊，而立即慌張逃命之理？亦不合常理。
（三）另由告訴人之受傷部位觀之，其傷口由左手肘內側延伸至手臂內側近關節處達
      七公分，有驗傷單及傷口照片在卷可證，而造成該傷勢之凶器為一彎刀，並為
      告訴人所自承，衡情告訴人若果因舉起手臂抵擋該彎刀而遭砍傷，其傷勢至多
      位於左手肘內側，於彎刀瞬間劃下，時間極短之情況下，手臂內側近關節處亦
      遭利刃劃傷之機率甚為微小，是其傷勢是否確為被告所為，亦有疑問。且經本
      院審理時詰問證人即當時為告訴人急救之醫師陳福明，其結證：「當時甲○○
      送到醫院時，由我處理，他的左手臂有一個傷口長約七公分，寬約一公分，深
      度沒有測量，大約是皮下以下，自述被香蕉刀所割。我們給他清洗傷口及第一
      度的縫合。他的傷是割裂傷，縫了八針，有流一些血，他自述是香蕉刀所傷，
      有可能自己所造成的，甲○○之傷口起點在左前臂的近端橫切，至於由外側至
      內側或是內側到外側都有可能，只要是割裂傷，都會中間比較寬，前後端比較
      細。傷口的粗細，與使用的力道有關係，因為下手重的話，傷口會更深、更寬
      、更大。甲○○當時都不講他的傷怎麼來的，他只說他被香蕉刀割傷。」等語
      （見本院卷第四六頁至第五０頁），可見告訴人之傷勢，依證人陳福明醫師所
      述，亦有可能自己所造成。而證人即告訴人甲○○於本院審理時結證：「在醫
      院時，我沒有告訴醫師說我如何受傷的，因為當時我很痛，只說是被刀子割傷
      的，醫師當時也沒有問我是如何受傷的。」等語（見本院卷第五二頁），益見
      證人甲○○所述與陳福明醫師所證不符，尚難採信。
（四）被告辯稱自己係因芒果樹遭砍斷，與告訴人發生爭執，告訴人持刀，自己方拿
      圓形皮帶抵擋告訴人之利刃攻擊等語，業經其於警訊至本院審理中均指述一致
      ，而其於原審庭呈之皮帶確遭利刃劃過達直徑三分之二之深度，並有照片二張
      可證，堪信其所辯為真實。而被告面對告訴人手持利刃之現在不法侵害，出於
      防衛自己之身體之意思而以皮帶抵擋之，見告訴人受傷不再為不法侵害行為後
      ，即立刻離開現場，其反擊行為自屬正當防衛權之行使而不罰（二十六年渝上
      字第一五二０號判例亦採相同意見），併予敘明。
（五）綜上所述，告訴人之指述內容既仍有可疑，此外，復無其他積極證據足資證明
      被告確有公訴人所指之傷害犯行，本件既不能證明被告犯罪，揆諸前揭法條規
      定及判例意旨，自應諭知被告無罪之判決。
六、原審以不能證明被告犯罪，而諭知被告無罪之判決，於法並無不合。檢察官上訴
    意旨，仍執前詞，指摘原判決不當，為無理由，應予駁回。
七、按檢察官聲請以簡易判決處刑之案件，經法院認為有第四百五十一條之一第四項
    但書之情形者，應適用通常訴訟程序審判之，刑事訴訟法第四百五十二條定有明
    文；且對於簡易判決之上訴，準用刑事訴訟法第三編第一章及第二章之規定，管
    轄第二審之地方法院合議庭受理簡易判決上訴案件，應依通常程序審理。其認案
    件有刑訴法第四百五十二條之情形者，應撤銷原判決，逕依通常程序為第一審判
    決，法院辦理刑事訴訟簡易程序案件應行注意事項第十四項已有明文。查本案認
    定被告傷害之犯罪嫌疑不足，應依法為無罪判決之諭知，已如前述，為有刑事訴
    訟法第四百五十一條之一第四項但書第三款之情形，依前揭法律規定，原審乃屬
    誤用簡易處刑程序，應由原審法院合議庭逕依通常程序審理後，而為第一審之判
    決，檢察官如不服本判決，仍得於法定上訴期間內，向管轄之第二審法院提起上
    訴，故本件由檢察官上訴於本院，程序上於法並無不合，附此敘明。
據上論斷，應依刑事訴訟法第三百六十八條，判決如主文。
本案經檢察官方娜蓉到庭執行職務。
中      華      民      國    九十三    年      八      月     十八     日
                              臺灣高等法院高雄分院刑事第二庭
                                  審判長法官  林正雄
                                        法官  陳啟造
                                        法官  黃壽燕
右正本證明與原本無異。
不得上訴。
                                  法院書記官  黃一秋
中    華    民    國      九十三      年      八      月 十八      日
